【裁判字號】    98,易,476
【裁判日期】    981016
【裁判案由】    竊盜
【裁判全文】
臺灣士林地方法院刑事判決               98年度易字第476號
公  訴  人  臺灣士林地方法院檢察署檢察官
被      告  甲○○
上列被告因竊盜案件，經檢察官提起公訴（98年度偵字第12311
號），因所犯為刑事訴訟法第376 條第2 款之罪，本院判決如下
：
    主  文
甲○○無罪。
    理  由
一、本件公訴意旨略以：被告甲○○意圖為自己不法之所有，基
    於竊盜之犯意，先於民國98年9 月3 日上午10時30分許，騎
    乘車牌號碼ALW-063 號普通重型機車，並持客觀上足以對人
    之生命、身體安全構成威脅且具有危險性可供兇器使用之長
    型起子1 支，至位於臺北市○○區○○路328 巷2 號告訴人
    乙○○置放物品之空地上，持上揭長型起子，拆解告訴人乙
    ○○所有置於上址之汽車變速箱，以竊取該變速箱及零件，
    得手後，即將該變速箱及零件置於上揭機車後之推車，載運
    至位於臺北市○○區○○路419 號之「益萬興資源回收廠」
    ，以新臺幣（下同）780 元之價格，出售予不知情之第三人
    黃雪紅；復於當日下午2 時許，被告甲○○再度回到上址，
    以相同手法竊取告訴人乙○○所有置於上址之汽車引擎，得
    手後正欲離去之際，適為告訴人乙○○發覺，報警處理而查
    獲，並扣得長型起子1 支。因認被告甲○○上開行為分別涉
    有刑法第321條第1項第3款之攜帶兇器竊盜罪嫌。
二、按被告未經審判證明有罪確定前，推定其為無罪；又犯罪事
    實應依證據認定之，無證據不得認定犯罪事實；又不能證明
    被告犯罪者，應諭知無罪之判決，刑事訴訟法第154 條第1
    項、第2 項及第301 條第1 項分別定有明文。又事實之認定
    ，應憑證據，如未能發現相當證據，或證據不足以證明，自
    不能以推測或擬制之方法，為裁判基礎（最高法院40年度臺
    上字第86號判例參照）。另認定犯罪事實所憑之證據，雖不
    以直接證據為限，間接證據亦包括在內；然而無論直接或間
    接證據，其為訴訟上之證明，須於通常一般之人不致有所懷
    疑，而得確信其為真實之程度者，始得據為有罪之認定，倘
    其證明尚未達到此一程度，而有合理之懷疑存在時，即無從
    為有罪之認定，亦有最高法院76年度臺上字第4986號判例可
    資參照。況刑事訴訟法第161 條第1 項亦規定，檢察官就被
    告犯罪事實，應負舉證責任，並指出證明之方法，是檢察官
    對於起訴之犯罪事實，應負提出證據及說服之實質舉證責任
    ，倘其所提出之證據，不足為被告有罪之積極證明，或其指
    出證明之方法，無從說服法院以形成被告有罪之心證，基於
    無罪推定之原則，自應為被告無罪判決之諭知，最高法院92
    年度臺上字第128 號著有判例可資參照。
三、本件被告甲○○所犯係刑法第321 條之罪，是依刑事訴訟法
    第284 條之1 規定，應毋庸行合議審判；按被告以外之人於
    審判外之言詞或書面陳述，除法律有規定者外，不得作為證
    據；又被告以外之人於審判外之陳述，雖不符合同法第159
    條之1 至第159 條之4 之規定，但經當事人於審判程序同意
    作為證據，法院審酌該言詞陳述或書面陳述作成時之情況，
    認為適當者，亦得為證據；又當事人、代理人或辯護人於法
    院調查證據時，知有第159 條第1 項不得為證據之情形，而
    未於言詞辯論終結前聲明異議者，視為有前項之同意，刑事
    訴訟法第159 條第1 項及第159 條之5 分別定有明文。查本
    判決下列所引用之各該被告以外之人所為審判外之陳述以及
    其他書面陳述，雖屬傳聞證據，惟當事人於本院準備程序及
    審判期日中均表示無意見而不予爭執，且迄至言詞辯論終結
    前亦未再聲明異議，本院審酌上開證據資料製作時之情況，
    尚無違法不當之瑕疵，亦認為以之作為證據應屬適當，依刑
    事訴訟法第159 條之5 規定，認前揭證據資料均有證據能力
    。
四、公訴意旨認被告甲○○涉有刑法第321 條第1 項第3 款之攜
    帶兇器竊盜罪嫌，無非係以：前揭犯罪事實，業據告訴人乙
    ○○於警詢及偵查中指訴歷歷，復經證人黃雪紅於警詢中證
    述在卷，且有查獲現場照片及告訴人乙○○所出具之贓物認
    領保管單在卷可稽，並有扣案之長型起子可資佐證為其主要
    論據。訊據被告甲○○固不否認於前揭時間取走告訴人乙○
    ○置於上開空地之變速箱及引擎等物，然堅詞否認有何公訴
    意旨所稱之加重竊盜犯行，辯稱：其因認上開物品為他人棄
    置之物品，始予以撿拾變賣，並無竊取之意等語。
五、經查：告訴人乙○○所有之上開物品於前揭時地為被告甲○
    ○取交不知情之第三人黃雪紅以變賣之事實，業經被告甲○
    ○供明在卷，復經告訴人乙○○於警詢、偵查及本院審理中
    指訴歷歷，且經證人黃雪紅於警詢中證述在卷，並有告訴人
    乙○○所立具之贓物認領保管單及查獲現場照片等在卷可稽
    ；又依卷附之查獲現場照片觀之，參照告訴人乙○○於本院
    審理中所為之證言，被告甲○○取得上開物品之空地周圍雜
    草蔓生，且其上散落輪胎、電線、塑膠布、鐵桶及木板等雜
    物，是該空地上所存物品經直視之形同他人丟棄之廢棄物；
    而上開空地上雖懸掛資源回收站之招牌，然證人乙○○於本
    院審理中證稱該回收站自98年7 月即遷移他處，並於上開招
    牌旁懸掛遷移新址之告示等語，觀諸被告甲○○取得上開物
    品之時間為98年9 月3 日，參照上開查獲現場之情狀，益見
    被告甲○○於取得該等物品之際，難認其係出於竊取他人財
    物之意，而有主觀違法性之認識。是被告甲○○所涉前開加
    重竊盜犯行，均屬無從證明。此外，復查無其他積極證據足
    資證明被告甲○○有何公訴意旨所稱之加重竊盜犯行，依照
    前開之說明，自應為被告無罪之諭知。
據上論斷，應依刑事訴訟法第284 條之1 、第301 條第1 項，判
決如主文。
本案經檢察官彭康凡到庭執行職務
中    華    民    國    98    年    10    月    16    日
                  刑事第八庭法  官  黃雅君
以上正本證明與原本無異。
如不服本判決應於收受判決後10日內向本院提出上訴書狀，並應
應敘述具體理由。其未敘述上訴理由者，應於上訴期間屆滿後20
日內向本院補提理由書(均須按他造當事人之人數附繕本)「切勿
逕送上級法院」。
                            書記官  簡湘雲
中    華    民    國    98    年    10    月    16    日


司法院資訊處製作；財團法人民間司法改革基金會備份。
